臺灣高等法院臺南分院民事判決　93年度上易字第218號
上　訴　人　丙○○
訴訟代理人　查名邦　律師
　　　　　　江大寧　律師
被上 訴 人　乙○○
　　　　　　丁○○
上列當事人間請求侵權行為損害賠償事件，上訴人對於民國93年
10月20日臺灣臺南地方法院第一審判決（92年度訴字第1944號）
提起上訴，本院於94年3月8日言詞辯論終結，判決如下：
    主  文
上訴駁回。
第二審訴訟費用由上訴人負擔。
    事  實
甲、上訴人方面：
一、聲明：
  (一)原判決主文第三項、第四項、第六項不利於上訴人部分應予
    廢棄。
  (二)被上訴人應再給付上訴人新台幣（下同）一百萬元整，及自
    民國（下同）九十二年十一月二十一日起至清償日止，按年
    息百分之五計算之利息。
  (三)第一、二審訴訟費用由被上訴人負擔。
  (四)上訴人願供擔保，請准宣告假執行。
二、陳述：除引用在第一審之陳述外，補稱：
  (一)被上訴人自九十一年一月二十七日起至同年六月三日止，連
    續在臺灣臺南地方法院等處，張貼大字報，散布載有「查名
    邦都將錢藏在青商會會長丙○○處，丙○○電話為00000000
    00，債權人要錢可以向丙○○去要錢」、「查名邦你將錢藏
    在丙○○處，不怕丙○○養小白臉，難道你不怕再被騙…」
    等文字，毀謗上訴人之名譽，使上訴人多年來建立之清譽毀
    於一旦，精神上所受痛苦，實非外人所能知悉。更何況上訴
    人年值青壯之際，處於事業上之高峰期，在國際青年商會（
    以下簡稱青商會）、國際獅子會皆宿有名望，突遭此莫名之
    毀謗，其內容雖屬子虛烏有，但仍不免商界同儕產生異樣眼
    光，甚至有人信以為真，造成對上訴人負面之評價。上訴人
    曾於青商會台南市第八分會擔任第十二屆理事長，適於事件
    發生時任期屆滿，原擬進一步參與青商總會國際事務組之工
    作，當時即向總會提出申請。因本事件發生後，一方面疲於
    應付本案，一方面信譽遭受打擊，遭受同儕之質疑，竟因本
    事件之發生而未能獲准，事業上之打擊極為沈重。
  (二)原審判決理由第伍、一點認為：「審酌被告散布指摘之對象
    多指向原告查名邦，對於原告丙○○之名譽權及信用權之影
    響層面尚非廣泛」，惟：
    1.證人王臻淓證述親見被上訴人張貼毀損上訴人名譽之文字
      。（台南地方法院九十二年度易字第五二九號刑事卷）
    2.被上訴人散布載有「查名邦都將錢藏在青商會會長丙○○
      處，丙○○電話為0000000000，債權人要錢可以向丙○○
      去要錢」、「查名邦你將錢藏在丙○○處，不怕丙○○養
      小白臉，難道你不怕再被騙…」等文字，其大字報及白布
      條業已扣押在案。（前開刑事案件之偵查卷）
    3.證人甲○○於九十四年二月十四日準備程序時之證述：「
      我有看到乙○○與另一個男的在地檢署靠近賣小籠包的那
      片圍牆，在張貼賤女人、搶人家的男人」，另證人王淑娟
      證述：「我有看到張貼丙○○、查名邦欠錢不還，罵丙○
      ○是老雞母的黑函，我是在體育公園看到的，張貼蠻大的
      」「我在逛街的時候有聽聞丙○○拋夫棄子。」等語。證
      人王臻淓、甲○○、王淑娟，竟分別於其自身之經歷中，
      見聞被上訴人對上訴人侵害之情節，足見被上訴人所為誹
      謗行為，並非僅針對查名邦，其刻意對上訴人加以攻擊之
      處極為顯然。而被上訴人使用惡毒之用語，散布對上訴人
      不實之陳述，即使身處不同崗位之人，都曾聽聞此種惡意
      攻詰，甚至逛街之際亦會自他人處聽聞，足見耳語散布之
      廣泛。上訴人為商界人士，曾任青商會台南分會理事長，
      又在大學擔任教職，對於個人名譽之重視絕對不在律師查
      名邦之下。是以原判決認為對上訴人名譽權及信用權之影
      響層面尚非廣泛，應非的論。
  (三)關於侵權行為所造成之損害，應參酌行為之手段以及侵害時
    間之久暫綜合判斷。被上訴人連續侵害之時間長達近半年，
    手段又是以在公眾場所張貼大字報、噴漆等方式，極其惡劣
    。相較於其他同為侵犯名譽權之案件，如「壹週刊報導藝人
    范曉萱等人搖頭性愛派對事件」，其僅是單一事件，即被判
    賠達一千零一十萬元。本案是連續數次侵害，用語、手法又
    極其惡劣，原判決判令賠償二十萬元，應屬過輕。
  (四)綜上所述，衡酌被上訴人之侵害手段，以及上訴人在名譽、
    事業上所受打擊，所受損害應不遜於同案原告查名邦，原判
    決認定應賠償二十萬元顯然過輕，爰請求判決如上訴聲明，
    以維權益。
三、證據：除援用在原審提出之證據外，聲請傳喚證人甲○○、
    王淑娟作證。
乙、被上訴人方面：被上訴人乙○○、丁○○於本院未為聲明及
    述，惟其於第一審之陳述引用之。
丙、本院依職權調閱臺灣臺南地方法院檢察署九十一年度偵字第
    九八五八號被告乙○○、丁○○妨害名譽刑事案件全卷（含
    臺南地方法院九十二年度易字第五二九號、本院九十二年度
    上易字第九六０號卷）。
    理  由
一、本件被上訴人乙○○、丁○○未於言詞辯論期日到場，核無
    民事訴訟法第三百八十六條各款所列情形，爰依上訴人之聲
    請，由其一造辯論而為判決。
二、上訴人與同案原告查名邦起訴主張：被上訴人丁○○與乙○
    ○為母女關係，因被上訴人乙○○與上訴人、同案原告查名
    邦（原審判決命被上訴人應連帶給付查名邦二百萬元，並為
    登報道歉啟事部分，已判決確定）有所嫌隙，被上訴人自九
    十一年一月二十七日起至同年六月三日止，先後在臺灣臺南
    地方法院、臺灣臺南地方法院職務宿含、臺灣高等法院臺南
    分院、查名邦之律師事務所、中華電信台南分公司、查名邦
    居所、親民黨台南市聯絡處、台南市體育公園等處，共同以
    張貼大字報或綁白布條之方式，連續散布載有「黃牛律師查
    名邦、低級律師、人渣、還錢來」、「下流律師、律師界垃
    圾」、「司法大黃牛」、「查名邦都將錢藏在青商會會長丙
    ○○處，丙○○電話為0000000000，債權人要錢可以向丙○
    ○去要錢」、「查名邦你將錢藏在丙○○處，不怕丙○○養
    小白臉，難道你不怕再被騙…」等文字；又於臺灣臺南地方
    法院檢察署位於國平路之鐵皮圍籬上，以紅色噴漆噴寫「查
    名邦欠債還錢、司法大黃牛」之文字；另於九十一年五月三
    日，由被上訴人乙○○夥同一不知姓名男子，進入查名邦位
    於台南市○○路○段二八三號三樓之律師事務所前及樓梯間
    ，以紅色噴漆噴寫「查名邦欠債還錢、查死大騙子」之文字
    。被上訴人上開行為，足以毀損上訴人及查名邦之名譽權及
    信用權。為此請求被上訴人連帶賠償上訴人與查名邦各三千
    萬元非財產上損害，並請求被上訴人在報紙上刊登道歉啟示
    ，以回復上訴人與查明邦之清譽等語。
三、被上訴人於原審抗辯略以：上訴人之主張，均非事實，被上
    訴人均予否認。上訴人丙○○前於九十二年九月二十七日晚
    上八時許，自稱係查名邦之太太，竟到被上訴人乙○○原任
    職之服飾店，對被上訴人乙○○之同事吳美賢（當時被上訴
    人乙○○外出不在），恐嚇稱要同事轉告被上訴人乙○○「
    從此要小心，要給乙○○好看」云云，致被上訴人乙○○因
    此不敢再任職該店而辭職，可見上訴人丙○○為人粗暴庸俗
    不堪，何得謂學術地位崇高？竟也憑空向被上訴人索求三千
    萬元等語置辯。
四、兩造不爭執之事實：被上訴人因妨害上訴人與查名邦名譽案
    件，經臺灣臺南地方法院九十二年度易字第五二九號刑事判
    決，分別判處被上訴人丁○○、乙○○各有期徒刑六月（得
    易科罰金）、九月，復經本院九十二年度上易字第九六０號
    刑事判決，判決駁回兩造之上訴確定在案。上述兩造不爭執
    之事實，有卷附臺灣臺南地方法院九十二年度易字第五二九
    號及本院九十二年度上易字第九六０號刑事判決各一件可稽
    ，且經本院依職權調取上開妨害名譽刑事案卷查明屬實，堪
    信為真實。
五、上訴人主張被上訴人於上開時、地，先後以張貼大字報、綁
    白布條或以紅色噴漆噴寫之方式，散布不實內容之文字，侵
    害上訴人與查名邦名譽、信用之人格權，致上訴人受有精神
    上之痛苦，為此，訴請被上訴人賠償其所受之損害暨回復名
    譽等情，然此為被上訴人所否認，並以前揭情詞置辯。是本
    件所應審究者，即為被上訴人有無侵害上訴人之名譽權及信
    用權？被上訴人若構成侵權行為，賠償之範圍為何？經查：
  (一)被上訴人有無侵害上訴人之名譽權及信用權？
    (1)按名譽為人在社會上，一般人對其品格、聲望、信譽等之
      評價，名譽有無受損害，應以社會上對其評價是否貶損作
      為判斷之依據（最高法院九十二年度台上字第七八七號判
      決意旨參照）；又信用為人在社會上，一般人對其經濟上
      之評價，倘不實指摘他人債信不良，則他人原所建立之經
      濟聲望必有減損，信譽勢必因此低落，自屬貶損他人之信
      用。
    (2)被上訴人固辯稱彼等並未散布不實內容之文字，侵害上訴
      人與查名邦之名譽權及信用權云云。惟查，目擊證人王瑧
      淓於刑事偵審程序中一致證稱：「我原不認識告訴人（即
      上訴人及查名邦），當天是九十一年二月二十四日晚上十
      一時、十二時左右，我吃完宵夜行經中正路、忠義路交叉
      口時，看到一男一女走過來佈告欄要貼東西，他們大約拿
      Ａ３大小的紙張共八張，從我旁邊走過去，因為他們神色
      匆忙，與一般貼傳單的人不同，所以我就多看他們一眼，
      那個女生有回頭看我一下，當時佈告欄處的燈光還算清楚
      ，我可以確認貼的人就是乙○○，等他們二人貼完後，我
      過去看張貼的內容約寫：查名邦欠債不還，滿口謊言沒一
      句真話等，毀損查名邦及丙○○名譽之文字，我就按傳單
      上面所載撥打丙○○小姐的行動電話，告知她有這件事」
      等語明確（詳偵查卷(一)第二十九頁、偵查卷(二)卷）第六十
      八頁、一審刑事卷第五十至五十一頁），則衡之證人王瑧
      淓上開證述內容，不僅於刑事偵審程序中前後一致，且依
      卷附相片所示，位於中正路、忠義路交叉口之佈告欄上，
      確有遭人張貼約Ａ３大小的紙張共八張，其上並載有毀損
      上訴人丙○○及查名邦名譽、信用及上訴人行動電話號碼
      之文字（詳偵查卷(一)第六至八頁），堪認證人王瑧淓上開
      證詞與事實相符；參以，證人王瑧淓與被上訴人乙○○互
      不相識，亦無怨隙，當無甘冒刑責風險而構陷被上訴人乙
      ○○之理，是以，證人王臻淓於刑事偵審程序中一致證稱
      被上訴人乙○○即為在前揭佈告欄處張貼毀損上訴人及查
      名邦名譽、信用及上訴人行動電話號碼文字之女子，堪予
      採信。
    (3)證人即查名邦律師事務所所在大樓之保全人員甲○○於刑
      事偵審時亦證稱：「自從選舉完後，該棟大樓就一直被張
      貼一些莫名其妙的東西，後來我們就加強巡邏，有一天我
      就發現乙○○和一名男子在大樓那邊貼紙張，他們二人看
      我走過去，就匆忙地把車開走，當時車上還有一名年紀約
      六十歲左右之女士坐在駕駛座上，我可以確定貼紙張之人
      即乙○○，因為乙○○之前擔任查名邦律師事務所的財務
      出納，每次我要收管理費，都是向她收取，我和她比和查
      名邦熟，而該名坐在駕駛座上之女士，經我當庭指認就是
      丁○○…，當時所張貼之文字內容是寫一些查名邦是司法
      黃牛、是大騙子等毀謗字眼」（詳偵查卷(二)第六十九頁背
      面、第一○一頁，一審刑事卷第四十六至四十七頁）；又
      於本院證稱：「我有看到乙○○與另一個男的在地檢署靠
      近賣小籠包的那片圍牆，在張貼賤女人、搶人家的男人，
      還罵查名邦無恥的黑函，我們有提出錄影帶及照片給刑庭
      的法官，我是大樓僱用的保全人員，當天晚上因我大樓巡
      邏完看到乙○○她媽媽丁○○逆向停車，停在圍牆邊，我
      把他們張貼的黑函撕下來並且要把丁○○的車攔下來，但
      是他們就把車開走了，隔天我就把張貼的紙張交給查名邦
      ，我只有看到這一次」等語（詳本院卷第七十一頁），則
      以證人甲○○長期擔任保全人員，自對人之辨識力及注意
      力、警覺性，較一般人為高，且因被上訴人乙○○前曾任
      職查名邦律師事務所進出該大樓，而有多次向被上訴人乙
      ○○收取大樓管理費之前例，自無對被上訴人乙○○誤認
      之可能，且以證人甲○○與被上訴人二人亦無何仇恨下，
      更無予誣指被上訴人二人之理。另據證人王淑娟於本院證
      稱：「我有看到張貼丙○○、查名邦欠錢不還，罵丙○○
      是老雞母的黑函，我是在體育公園看到的，張貼蠻大的，
      …」等語（詳本院卷第七十一頁），則依證人甲○○、王
      淑娟上開證詞，上訴人主張被上訴人二人共同參與並廣泛
      散布指摘上訴人與查名邦文字一事，應可採信。
    (4)上訴人與同案原告查明邦又主張被上訴人乙○○於九十一
      年五月三日夥同一不知姓名男子，進入查名邦位於台南市
      ○○路○段二八三號三樓之律師事務所前及樓梯間，以紅
      色噴漆噴寫「查名邦欠債還錢、查死大騙子」等文字一節
      ，有卷附大樓攝影機翻拍之照片七張及現場噴漆相片三張
      可憑（詳偵查卷(一)第六十八至七十一頁、偵查卷(二)第十一
      至十二頁），雖被上訴人乙○○於刑事偵審時不否認前開
      攝影機翻拍照片中之女子即為伊本人，惟辯稱：因查名邦
      律師事務所近新光三越百貨公司，伊當時逛完街後進入大
      樓使用公用廁所後就離開云云（詳偵查卷(一)第三十三頁、
      偵查卷(二)第三十五頁、二審刑事卷第六十七頁）。惟查，
      台南市目前共有二家新光三越百貨公司，一家位於台南市
      ○○路上（下稱：台南中山店），其開幕日期為八十五年
      十月二十三日，另一家位於台南市○○路上（下稱：台南
      新天地店），其開幕日期為九十一年六月十四日一節，此
      經原審依職權自新光三越網站查詢而知（網址：http://w
      ww.skm.com.tw/01-about/abouut-03.asp），並有上開二
      家新光三越公司簡介表一紙在卷可按。準此，被上訴人乙
      ○○於九十一年五月三日前往查名邦之律師事務所大樓之
      際，當時台南新天地店尚未開幕，可知被上訴人乙○○上
      開所稱之新光三越百貨公司，當指台南中山店而言，又查
      名邦之律師事務所係位於台南市○○路○段二八三號三樓
      ，則以台南中山店至原告查名邦律師事務所上址，步行至
      少亦需歷時十五至二十分鐘，倘被上訴人乙○○確有如廁
      之需要，大可使用鄰近台南中山店之台南火車站公用廁所
      ，何需大費周章步行十五至二十分鐘，前往使用查名邦律
      師事務所大樓之廁所？又以被上訴人乙○○係於九十一年
      五月三日夜間十一時三十七分許進入大樓，有前揭大樓攝
      影機翻拍之照片七張可憑，則當時台南中山店早已結束當
      日營業時間，是被上訴人乙○○辯稱上開伊當時在新光三
      越百貨公司逛完街後，始前往位於附近之查名邦之律師事
      務所大樓使用廁所云云，顯與實情不符；況查名邦與被上
      訴人乙○○前於八十六年十一月間結識為男女朋友，嗣於
      九十年十一月間因故分手，被上訴人乙○○並於九十年十
      二月一日辭去於查明邦律師事務所之職務，此據彼等於刑
      事偵查中陳述在卷（詳偵查卷(一)第二十六、三十二頁、偵
      查卷(二)第三十五頁），則以被上訴人乙○○已與查名邦分
      手且又離職，衡諸常情，一般人為避免與前男友再度碰面
      ，招致無謂之糾紛，均會盡量避開其活動場所，然被上訴
      人乙○○卻仍前往查名邦之律師事務所大樓使用廁所，實
      與常情不合，是被上訴人乙○○上開辯解，自無可採。準
      此，被上訴人乙○○於九十一年五月三日夜間十一時三十
      七分許進入查名邦上址律師事務所之大樓，翌日查名邦之
      律師事務所前及大樓樓梯間，即發現遭人以紅色噴漆噴寫
      前開指摘文字，而該指摘文字用語，又與被上訴人乙○○
      於前揭佈告欄處張貼毀損上訴人及查名邦名譽、信用之文
      字用語，並無二致，是上訴人與同案原告查明邦此部分之
      主張，尚屬有據。
    (5)上訴人與同案原告查名邦主張被上訴人先後於上開時、地
      ，共同以張貼大字報、綁白布條或以紅色噴漆噴寫於牆壁
      之方式，連續將載有「黃牛律師查名邦、低級律師、人渣
      、還錢來」、「下流律師、律師界垃圾、查律師敗類」、
      「死人錢也要騙」、「司法黃牛」、「自恃律師欺騙人」
      、「查名邦滿口謊話沒一句真話」、「查名邦都將錢藏在
      青商會會長丙○○處，丙○○電話為000000000
      0，債權人要錢可以向丙○○去要錢」、「查名邦你將錢
      藏在丙○○處，不怕丙○○養小白臉，難道你不怕再被騙
      …」、「查名邦欠債還錢、司法大黃牛」、「查名邦欠債
      還錢、查死大騙子」等足以侵害上訴人與查名邦名譽、信
      用之文字，散布於不特定第三人得以共見共聞之處所一節
      ，有相片七張、大字報三十四張（以Ａ３大小計算）及白
      布條四條為證，有扣押物品清單一紙附卷可稽（詳偵查卷
      (一)第六至八頁、五十九頁），此與前述被上訴人乙○○於
      佈告欄處張貼之紙張內容，及被上訴人丁○○駕車載送被
      上訴人乙○○前往查名邦之律師事務所大樓張貼之紙張內
      容，其上所載之文字用語，均係就查名邦之品德操守、工
      作態度、債信狀況，及上訴人丙○○之品德操守、債信狀
      況所為之指摘，幾無二致，當可認上開詆毀之文字，乃係
      出自被上訴人同一侵害上訴人與查名邦名譽權及信用權之
      手法，再者，被上訴人上開共同連續妨害上訴人與查名邦
      名譽之事實，亦經刑事庭同此認定，分別判處彼等罪刑確
      定，有臺灣臺南地方法院九十二年度易字第五二九號及本
      院九十二年度上易字第九六０號妨害名譽刑事案卷可考，
      益徵被上訴人上開辯解，無可採信。準此，被上訴人先後
      於公眾場合散布上開不實內容之文字，使不特定第三人得
      以閱知，已使上訴人與查名邦於社會上之品格、聲望、信
      譽及信用之評價受到貶損，自屬侵權行為，故上訴人與查
      名邦主張被上訴人共同侵害彼等之名譽權及信用權等情，
      自屬有據。
  (二)按因故意或過失，不法侵害他人之權利者，負損害賠償責任
    。故意以背於善良風俗之方法，加損害於他人者，亦同；又
    數人共同不法侵害他人之權利者，連帶負損害賠償責任；再
    不法侵害他人之身體、健康、名譽、自由、信用、隱私、貞
    操，或不法侵害其他人格法益而情節重大者，被害人雖非財
    產上之損害，亦得請求賠償相當之金額。其名譽被侵害者，
    並得請求回復名譽之適當處分，民法第一百八十四條第一項
    、第一百八十五條、第一百九十五條第一項分別定有明文。
    本件上訴人與查名邦主張被上訴人共同侵害彼等名譽權及信
    用權之事實，業如前述，則上訴人依前揭規定請求被上訴人
    連帶賠償非財產上損害及為回復名譽之適當處分，洵屬有據
    。茲審酌上訴人得請求被上訴人賠償之內容如下：
    (1)非財產上損害賠償：
      按名譽被侵害者，關於非財產上之損害，加害人雖亦負賠
      償責任，但以相當之金額為限，民法第一百九十五條第一
      項定有明文。所謂相當，自應以實際加害情形與其名譽影
      響是否重大，及被害者之身分地位與加害人經濟狀況等關
      係定之」、「慰藉金之賠償須以人格權遭遇侵害，使精神
      上受痛苦為必要，其核給之標準因與財產上損害之計算不
      同，然非不可斟酌雙方身分資力與加害程度，及其他各種
      情形核定相當之數額（最高法院四十七年台上字第一二二
      一號判例意旨參照）。查被上訴人共同散布毀損上訴人名
      譽之不實文字，足使他人對於上訴人之人格、經濟信用有
      所質疑，不法侵害上訴人之名譽權及信用權，堪認上訴人
      受有精神上之痛苦，則上訴人請求被上訴人連帶賠償相當
      之金額，自屬於法有據。爰審酌上訴人係英國國立曼徹斯
      特大學商管研究所碩士，現為私立和春技術學院兼任講師
      ，並曾任國際青年商會中華民國總會台南市分會理事長、
      中華民國美滿家庭協進會理事長、台南市真善美獅子會常
      務監事等職，有卷附學位證書、講師聘書各一件、當選證
      明書三件可參，另擁有房屋、土地等不動產三筆，汽車一
      部、投資數筆；被上訴人乙○○為高中畢業，目前無業，
      擁有房屋、土地等不動產三筆；被上訴人丁○○，目前無
      業，擁有房屋、土地等不動產四筆，汽車二部、投資數筆
      ，及被上訴人先後於公眾場所以張貼大字報、綁白布條指
      摘上訴人之不實文字，不僅侵害上訴人之名譽權及信用權
      ，亦破壞周遭附近之環境景觀，侵權行為手法低劣，期間
      長達近六個月之久，且事後依然毫無悔意，併審酌被上訴
      人散布指摘之對象大部分指向查名邦，對於上訴人之名譽
      權及信用權之影響層面較小，及上訴人前開精神上痛苦之
      程度等一切情狀，認上訴人請求被上訴人連帶賠償非財產
      上損害三千萬元，尚屬過高，應予核減上訴人所請求之金
      額，以二十萬元方屬公允，逾此金額之請求，為無理由，
      不應准許。
    (2)回復名譽之適當處分：
      按不法侵害他人之名譽者，被害人雖非財產上之損害，亦
      得請求賠償相當之金額，並得請求為回復名譽之適當處分
      ，民法第一百九十五條固定有明文。「名譽」為個人在社
      會上享有一般人對其品德、聲望或信譽等所加之評價，屬
      於個人在社會上所受之價值判斷，其被侵害之損失，非如
      財產損失之有價額可得計算，究竟如何始為回復名譽之適
      當處分，即應由法院斟酌情形認定之（最高法院九十三年
      度台上字第八二九號判決意旨參照）。查被上訴人長期共
      同侵害上訴人與查名邦之名譽權，迄今仍未對外以道歉或
      其他適當之方式回復上訴人與查名邦之名譽，是上訴人所
      受之損害仍屬存在，則上訴人請求被上訴人將如附件所示
      之道歉啟事內容以刊登報紙道歉方式，作為回復名譽之方
      法，尚屬妥適，應予准許。又關於如附件所示之道歉啟事
      於登報時之字體、報別、版面、刊登天數部分，上訴人固
      主張被上訴人應將如附件所示之道歉啟事內容，以標楷體
      、正紅色粗字型，且每字之規格不小於一點五公分見方，
      於中華日報、中國時報、聯合報，並以全十批版面，連續
      刊登三日云云，惟查，查名邦係長期於台南地區擔任律師
      職務，且受政黨提名參選第四屆台南市區域立法委員選舉
      ，上訴人則擔任多項台南市之民間團體幹部，業如前述，
      堪認上訴人與查名邦於台南地區均具有一定之知名度，然
      上訴人與查名邦尚非屬全國性知名之公眾人物，且被上訴
      人亦僅於台南市區散布上開指摘上訴人與查名邦之文字，
      並未波及其他地區，是本院斟酌上訴人遭受損害之範圍以
      台南地區為限，認為被上訴人應將如附件所示之道歉啟事
      內容，以每字長、寬各一公分之黑色標楷字體，刊登於中
      華日報、中國時報、聯合報之台南縣市地方新聞版版面各
      一日，已足回復上訴人之名譽，上訴人逾此部分所為之請
      求，已逾越回復名譽之必要範圍，核無必要，應予駁回。
    (3)末按給付無確定期限者，債務人於債權人得請求給付時，
      經其催告而未為給付，自受催告時起，負遲延責任。其經
      債權人起訴而送達訴狀，或依督促程序送達支付命令，或
      為其他相類之行為者，與催告有同一之效力；民法第二百
      二十九條第二項定有明文；又遲延之債務，以支付金錢為
      標的者，債權人得請求依法定利率計算之遲延利息。但約
      定利率較高者，仍從其約定利率；而應付利息之債務，其
      利率未經約定，亦無法律可據者，週年利率為百分之五；
      亦為同法第二百三十三條第一項及第二百零三條所明定。
      查本件上訴人請求被上訴人應連帶給付之金額，並未定有
      給付之期限，且未約定利率，則上訴人請求自附帶民事起
      訴狀繕本送達被上訴人之翌日起，按週年利率百分之五計
      算之利息，並未逾上開規定之範圍，自無不合；又上訴人
      之附帶民事起訴狀繕本係於九十二年十一月二十日送達被
      上訴人（詳一審卷第三十四、三十五頁），則上訴人請求
      被上訴人連帶給付自九十二年十一月二十一日起至清償日
      止，按週年利率百分之五計算之利息，洵屬正當。
六、綜上所述，被上訴人共同散布詆毀上訴人人身及債信之負面
    評價文字，自屬侵害上訴人之名譽權及信用權，從而，上訴
    人依據民法第一百八十四條第一項、第一百八十五條、第一
    百九十五條第一項之規定，請求被上訴人連帶給付二十萬元
    及其遲延利息，並為如原判決主文第二項所載「被告（即被
    上訴人）應將如附件所示之道歉啟事內容，以每字長、寬各
    一公分之黑色標楷字體，刊登於中華日報、中國時報、聯合
    報之台南縣市地方新聞版版面各一日。」回復名譽之適當處
    分，為有理由，應予准許，逾此所為之請求，為無理由，應
    予駁回。原判決駁回上訴人請求賠償超過二十萬元部分之金
    額及超過部分假執行之聲請，核無不合。上訴意旨以：「衡
    酌被上訴人之侵害手段，以及上訴人在名譽、事業上所受打
    擊，所受損害應不遜於同案原告查名邦，原判決認定應賠償
    二十萬元顯然過輕，應命被上訴人再給付上訴人一百萬元及
    其遲延利息，方為適當」為由，指摘原判決關於非財產上損
    害賠償部分，僅命被上訴人連帶給付上訴人二十萬元及其遲
    延利息不當。惟查，原判決已詳為審酌兩造之職業、身分、
    地位、資力、及被上訴人共同以張貼大字報、綁白布條或噴
    漆之方式，連續散布載有「黃牛律師查名邦、低級律師、人
    渣、還錢來」、「下流律師、律師界垃圾」、「司法大黃牛
    」、「查名邦都將錢藏在青商會會長丙○○處，丙○○電話
    為0000000000，債權人要錢可以向丙○○去要錢」、「查名
    邦你將錢藏在丙○○處，不怕丙○○養小白臉，難道你不怕
    再被騙…」、「查名邦欠債還錢、司法大黃牛」、「查名邦
    欠債還錢、查死大騙子」等，散布毀損上訴人及查名邦名譽
    之不實文字，其中僅「查名邦都將錢藏在青商會會長丙○○
    處，丙○○電話為0000000000，債權人要錢可以向丙○○去
    要錢」、「查名邦你將錢藏在丙○○處，不怕丙○○養小白
    臉，難道你不怕再被騙…」等文字之指摘，併為侵害上訴人
    與查名邦之名譽權及信用權，其他大部分均以查名邦為對象
    ，且所用詞句更為低劣，負面影響更為廣泛等情事，原判決
    就非財產上損害賠償部分，命被上訴人應連帶給付查名邦二
    百萬元、上訴人二十萬元及其遲延利息；並命被上訴人在報
    紙上刊登道歉啟示，足以回復上訴人與查名邦之清譽。至上
    訴人另舉「壹週刊報導藝人范曉萱等人搖頭性愛派對事件」
    判賠金額與本件原判決所命賠償金額相比較，認本件判賠金
    額偏低，然各別事件之案情、影響層面並非完全相同，無從
    作類比賠償金額是否偏低之認定。是上訴人上訴意旨請求被
    上訴人應再給付其一百萬元及其遲延利息，為無理由，應駁
    回其上訴。
七、據上論結，本件上訴為無理由，依民事訴訟法第449條第1項
    、第463條、第385條第1項前段、第七十八條，判決如主文
    。
中　　華　　民　　國　　94　　年　　3 　　月　　22　　日
                  民事第四庭    審判長法　官　林金村
                                      法　官　胡景彬
                                      法　官  黃三哲
上為正本係照原本作成。
不得上訴。
中　　華　　民　　國　　94　　年　　3　　 月　　23　　日
                                      書記官  魏安里
                                                  J
附件：
道歉啟事內容：
「本人乙○○、丁○○前以白布條，大字報及口語相傳等方式，
  惡意散播足以詆譭查名邦律師及其夫人丙○○會長之不實事實
  ，嚴重破壞其二人名譽，幸經法院調查詳實明確，還其二人清
  白，認定本人觸犯刑法第三百十條第二項加重誹謗罪，並諭知
  本人有期徒刑之判決確定。本人對於所為上開犯行深感抱歉，
  特此登報向查名邦律師及其夫人丙○○會長致歉，以昭告公知
  」。
